臺灣桃園地方法院民事判決　　　　　　　　94年度親字第75號
原　　　告　甲○○
被　　　告　乙○○
兼上一人之
法定代理人　丙○○
上列當事人間請求否認子女事件，於民國94年7 月29日辯論終結
，本院判決如下：
    主  文
原告之訴駁回。
訴訟費用由原告負擔。
    事  實
甲、原告方面：
一、聲明：請求判決確認被告乙○○（男；民國91年9 月23日出
          生；身份證統一編號：Ｚ000000000號）非被告丙○○
          自原告受胎所生之子。
二、陳述：
（一）原告與被告丙○○於民國80年4 月24日結婚，雙方於94年
      離婚，但被告丙○○於91年9 月23日產下被告乙○○。依
      近代醫學推算婦女生產胎期，最近為181 日，遲則302 天
      ，此為我民法第1062條規定之受胎期間。被告丙○○受胎
      期間雖於兩造婚姻關係存續中，但實際上被告丙○○受胎
      期間，並未與原告同居生活，是故被告乙○○並非被告丙
      ○○自原告受胎甚明，為此提起本件訴訟。
（二）本件原告雖於被告莊翰林91年9 月23日出生時即知悉被告
      莊翰林之出生，但乃因被告丙○○近來無端提出離婚之訴
      訟時，原告才認為事情不單純，進而懷疑被告莊翰林非原
      告與被告丙○○受胎所生。依我國學者之見解，民法第
      1063條第2 項但書所謂：「應於子女出生之日起，1 年內
      為之」之規定，應解釋為「知悉子女非自夫受胎之日」起
      算始為合理。
三、證據：提出戶籍謄本2 紙為證。
乙、被告方面：
一、聲明：請求駁回原告之訴。
二、陳述：民法第1063條第2 項規定：「如夫妻之一方能證明妻
          非自夫受胎者，得提起否認之訴，但應於知悉子女出
          生之日起，一年內為之」，此法定期間之起算點應自
          「知悉子女出生之日」，而非「知悉子女非自夫受胎
          之日」，本件原告既已於91年9 月23日被告莊翰林出
          生時知悉其出生，其已罹於民法第1063條所規定之除
          斥期間之規定，其訴為無理由。
    理  由
一、按妻之受胎，係在婚姻關係存續中者，推定其所生子女為婚
    生子女。前項推定，如夫妻之一方能證明妻非自夫受胎者，
    得提起否認之訴。但應於知悉子女出生之日起，一年內為之
    ，此民法第1063條定有明文。而所謂一年期間應自何時起算
    ？依法條明文，否認子女之提起之法定期間自應自知悉子女
    出生之日起算，並不以知悉「妻非自夫受胎」之事實後，始
    得起算，此有最高法院85年度台上字第1552號民事判決可資
    參照。
二、本件原告起訴主張其與被告丙○○於80年4 月24日結婚，且
    被告丙○○於婚姻關係存續中產下被告乙○○（男；91年9
    月23日出生）之事實，業據其提出兩造之戶籍謄本為憑，自
    堪信屬實。
三、然查原告自承被告丙○○於91年9 月23日產下被告乙○○之
    時，其已知悉被告莊翰林之出生（參見本院94年7 月29日言
    詞辯論筆錄），故本件原告提起否認之訴之時間，應自91年
    9 月23日開始起算1 年，原告至遲應於92年9 月23日提起本
    件否認子女之訴，但原告直至94年5 月10日（見原告起訴狀
    上之收文章）始向臺灣屏東地方法院提起本件否認之訴，顯
    已逾上開除斥期間，自不應准許。
四、據上論結，本件原告之訴為無理由，爰依民事訴訟法第78條
    ，判決如主文。
中　　華　　民　　國　  94    年     8    月  　12　  日
               臺灣桃園地方法院家事法庭
                                 法  官　田玉芬
以上正本係照原本作成。
如對本判決上訴應於判決送達後20日內向本院提出上訴狀。
中　　華　　民　　國　  94    年     8    月  　12　  日
                                 書記官  邱志堅
